臺灣雲林地方法院刑事判決　　　　　　　　96年度易字第18號
公　訴　人　臺灣雲林地方法院檢察署檢察官
被　　　告
上列被告因詐欺案件，經檢察官提起公訴（95年度偵字第3767號
），被告於準備程序中就被訴事實為有罪之陳述，受命法官於聽
取當事人之意見後，本院合議庭裁定改由受命法官獨任以簡式審
判程序審理，判決如下：
    主  文
甲○○共同犯詐欺取財罪，處有期徒刑陸月，如易科罰金，以新
臺幣壹仟元折算壹日。扣案之節費器拾貳臺、天線拾貳支、電話
機壹臺、SIM 卡貳拾玖張、SIM 卡更換記錄冊壹本、Gateway 參
臺、Voice Internet Portocol 壹臺及D-Link（DI-604）壹臺均
沒收。
    犯罪事實及理由
壹、程序事項：
    被告甲○○所犯為死刑、無期徒刑、最輕本刑為3 年以上有
    期徒刑之罪或高等法院管轄第一審案件以外之案件，而於本
    院準備程序進行中，被告就被訴事實為有罪之陳述，經法官
    告知簡式審判程序之旨，並聽取公訴人及被告之意見後，經
    本院合議庭裁定由受命法官獨任進行簡式審判程序，合先敘
    明。
貳、實體事項：
一、構成犯罪事實：
    甲○○因缺錢花用，竟與綽號「小浪」之真實姓名年籍不詳
    成年男子共同基於意圖為自己不法所有之犯意聯絡，自95年
    6 月底起，先以每月新臺幣（下同）35,000元之代價受僱於
    「小浪」，再依「小浪」指示，於95年6 月22日出面向不知
    情之張志明承租位於雲林縣斗六市○○里○○路5 之1 巷29
    號處所，作為設置詐騙電話平臺之機房，另由「小浪」提供
    電話節費器及以不詳方式取得之SIM 卡等設備，由「小浪」
    委由姓名年籍不詳之人，在上址處所架設詐騙電話平臺，以
    組裝轉接詐騙電話用之電信數據機房設備，供「小浪」所屬
    之詐騙集團使用，甲○○則負責看管上開機房及抽換電話節
    費器上之行動電話SIM 卡、調整天線等工作，使詐騙集團可
    於被害人依其指示或其他資訊撥打詐騙電話時，規避檢警之
    查緝。嗣於95年7 月13日上午11時30分許，乙○○在家中接
    獲自稱中華電信之語音電話，佯稱欠電話費20,000元，經乙
    ○○依該語音所留下電話號碼查詢，又有自稱電信警察第一
    中隊調查科警員陳麗萍、何俊德及主任檢察官鄭客盛之上開
    詐騙集團成員先後接聽，要求乙○○提供中國信託銀行及合
    作金庫銀行之網路代號及密碼以利查詢，乙○○不疑有他，
    將網路代號及密碼提供後，發覺有異，經向中國信託銀行及
    合作金庫銀行查詢，始知其合作金庫銀行之存款已遭詐騙集
    團盜領273,943 元。嗣經乙○○報警，方於95年7 月24日下
    午4 時45分許，為警循線在上址當場查獲，並扣得節費器12
    臺、天線12支、電話機1 臺、SIM 卡29張、SIM 卡更換記錄
    冊1 本、Gate way3 臺、Voice Internet Portocol1臺及
    D-Link（DI-604）1 臺等物。
二、認定犯罪事實所憑之證據名稱：
    (一)被害人乙○○於警詢時之指述。
    (二)證人張志明於警詢時之證述。
    (三)房屋租賃契約書。
    (四)詐騙電話之序號（即IMEI）、通話基地臺位址等相關資料
      表。
    (五)照片4 張。
    (六)節費器12臺、天線12支、電話機1 臺、SIM 卡29張、SIM
      卡更換紀錄簿冊1 本、gateway3臺、voice internet por
      tocol1 臺及D-link1 臺。
    (七)被告甲○○於本院審理時之自白，且與上開積極證據相符
      ，應可採信。
    (八)綜上所述，本件事證明確，被告犯行應堪認定。
三、論罪科刑之理由：
    (一)核被告甲○○所為，係犯刑法第339 條第1 項之詐欺取財
      罪。
    (二)按刑法上之幫助犯或從犯，係指以幫助之意思，對於正犯
      資以助力，而未參與實施犯罪之行為者而言，如就構成犯
      罪事實之一部，已參與實施，即屬共同正犯（最高法院30
      年上字第1781號、49年臺上字第77號判例參照）；申言之
      ，現行刑法關於正犯、從犯之區別，係以其主觀之犯意及
      客觀之犯行為標準，凡以自己犯罪之意思而參與犯罪，無
      論其所參與者是否係犯罪構成要件之行為，皆為正犯，其
      以幫助他人犯罪之意思而參與犯罪，其所參與者，苟係犯
      罪構成要件之行為，亦為正犯，必以幫助他人犯罪之意思
      而參與犯罪，其所參與者又為犯罪構成要件以外之行為，
      始為從犯。故共同實施犯罪行為之人，在合同意思範圍以
      內，各自分擔犯罪行為之一部，相互利用他人之行為，以
      達其犯罪之目的者，即應對於全部所發生之結果，共同負
      責。且共同正犯之意思聯絡，原不以數人間直接發生者為
      限，即有間接之聯絡者，亦包括在內（最高法院92年臺上
      字第5407號判決參照）。本件被告負責出面承租房屋，供
      「小浪」所屬詐騙集團建立詐騙他人之電信數據機房使用
      ，並負責看顧該機房，依詐騙集團成員之指示抽換節費器
      上之SIM 卡，以確保詐騙集團成員得以順利使用電話線路
      詐騙不特定民眾，被告應可知悉更換卡片之目的，在於供
      詐騙集團成員將電話線路不斷轉接，以逃避查緝而從事詐
      欺犯罪，顯然係以為自己或共犯犯罪之意思而參與，況依
      被告與「小浪」建立機房、看管機房、抽換卡片之行為模
      式，所為顯然已經參與至詐欺罪之構成要件即詐術行為之
      實施，而非如一般出賣人頭帳戶者僅提供帳戶供他人匯款
      之單純幫助行為所可比擬，縱被告僅分擔犯罪行為之一部
      分或僅與其中1 共犯有所謀議聯繫，然既係分工合作並相
      互利用他人之行為以達犯罪目的，則於詐欺取財之合同意
      思範圍以內，即應對於全部所發生之結果共同負責。從而
      ，被告與綽號「小浪」之詐騙集團成員自屬共同正犯無訛
      。是被告與綽號「小浪」之成年男子間既有犯意聯絡及行
      為分擔，均為共同正犯。
    (三)被告與「小浪」利用不知情之證人張志明所出租之房屋架
      設詐騙用電信數據機房，以遂行其犯罪，均為間接正犯。
    (四)爰審酌被告僅國中畢業，教育程度不高，明知現今詐騙集
      團橫行，政府執法機關無不竭力掃蕩，竟不思正途賺取金
      錢，反與詐騙集團成員共謀，以分工合作之集團犯罪方式
      ，負責看管機房，以利詐騙集團主要成員使用各種詐術方
      法詐騙不特定民眾，所為嚴重侵害他人財產法益，破壞社
      會秩序甚鉅，實不足取，然念及被告係因身體狀況不佳，
      無法從事正當固定工作，為經濟之需，方為此圖，且本件
      被害人人數僅1 個、金額亦非鉅，被告受僱任職之期間亦
      不長，也非該詐騙集團核心成員，及其犯後尚能坦承犯行
      ，態度尚可等一切情狀，量處如主文所示之刑，並諭知易
      科罰金之折算標準。
    (五)扣案之節費器12臺、天線12支、電話機1 臺、SIM 卡29張
      、SIM 卡更換記錄冊1 本、Gate way3 臺、Voice Intern
      et Portocol1臺及D-Link（DI-604）1 臺均係供被告實施
      詐欺取財行為所用之物，且屬共犯「小浪」所有，業據被
      告供承在卷，應依刑法第38條第1 項第2 款規定，宣告沒
      收。
四、適用之法律：
    (一)刑事訴訟法第273條之1 第1 項、第299 條第1 項前段。
    (二)刑法第28條、第339 條第1 項、第41條第1 項前段、第38
      條第1 項第2 款。
    (三)刑法施行法第1 條之1 。
本案經檢察官廖弼妍到庭執行職務。
中　　華　　民　　國　　96　　年　　2 　　月　　6 　　日
                  刑事第三庭    法  官  廖淑華
以上正本證明與原本無異。
如不服本判決，應於判決收受後10日內，向本院提出上訴狀（須
附繕本）。
                                書記官  張菀純
中　　華　　民　　國　　96　　年　　2 　　月　　6 　　日
本案論罪科刑法條：
中華民國刑法第339條（普通詐欺罪）
意圖為自己或第三人不法之所有，以詐術使人將本人或第三人之
物交付者，處 5 年以下有期徒刑、拘役或科或併科 1 千元以下
罰金。
以前項方法得財產上不法之利益或使第三人得之者，亦同。
前二項之未遂犯罰之。
